【裁判字號】    99,交聲,1108
【裁判日期】    991029
【裁判案由】    聲明異議
【裁判全文】
臺灣彰化地方法院交通事件裁定        99年度交聲字第1108號
移送機關即
原處分機關  交通部公路總局臺中區監理所彰化監理站
異  議  人
即受處分人  甲○○
上列異議人即受處分人因違反道路交通管理處罰條例案件，對於
交通部公路總局臺中區監理所彰化監理站99年9月17日彰監四字
第裁64-Z00000000號處分不服，聲明異議，本院裁定如下：
    主    文
原處分關於罰鍰新臺幣壹萬玖仟伍佰元部分撤銷。
前項撤銷部分，不罰。
    理    由
一、原處分意旨略以：本件異議人即受處分人甲○○於民國98年
    5月8日下午3時2分許，駕駛車牌號碼Q3—9509號自小客車，
    行經國道三號北上方向197.23公里處，因「酒後駕車，經酒
    精濃度測定呼氣值達0.26MG/L，超過標準值。」之違規事實
    ，為內政部警政署國道公路警察局第七警察隊快官分隊員警
    依違反道路交通管理處罰條例第35條第1項第1款之規定，以
    公警局交字第Z00000000號違反道路交通管理事件通知單當
    場舉發其違規，並於同年9月17日以彰監四字第裁64-Z00000
    000號裁決書，裁處罰鍰新臺幣（下同）19500元，吊扣駕駛
    執照12個月，並施以道安講習。本案異議人酒駕違規因另涉
    公共危險罪，經臺灣彰化地方法院檢察署檢察官以98年度速
    偵字第578號為緩起訴處分確定。按緩起訴處分乃附條件之
    不起訴處分，本質上為不起訴處分之一種，此觀刑事訴訟法
    第256條之規定自明，既為不起訴即依不起訴處理；至檢察
    官為緩起訴時依該法第253條之2第1項規定，對被告所為之
    指示及課予負擔，係一種特殊的處遇措施，並非刑罰，因此
    ，刑事案件經檢察官為緩起訴處分確定後，宜視同不起訴處
    分確定，依行政罰法第26條第2項規定，得另依違反行政法
    上義務規定裁處之，故並未違反一事不二罰之法律規定等語
    。
二、異議意旨略以：異議人確實有酒後駕車超過規定標準之違規
    行為，惟經臺灣彰化地方法院檢察署檢察官為緩起訴處分，
    並已履行向國庫支付30000元緩起訴處分金，但交通部公路
    總局臺中區監理所彰化監理站仍就同一事件裁處罰鍰19500
    元，其所為之裁罰顯有違一事不二罰之原則，爰依法聲明異
    議等語。
三、按汽車駕駛人飲用酒類或其他類似物後，其吐氣所含酒精濃
    度超過每公升0.25毫克，不得駕車；駕駛汽車經測試檢定酒
    精濃度超過標準，處汽車駕駛人罰鍰1萬5千元以上6萬元以
    下，並當場移置保管該汽車及吊扣駕駛執照1年，因而肇事
    致人受傷者，並吊扣駕駛執照2年，道路交通安全規則第114
    條第2款、道路交通管理處罰條例第35條第1項第1款分別定
    有明文。
四、經查：
  (一)本件異議人確有上開酒後駕車，且酒精濃度測定呼氣值達0.
    26MG/L之違規事實，為異議人所是認，並有前揭舉發違反道
    路交通管理事件通知單及裁決書影本各1紙在卷可憑，故原
    處分機關所為處分原無不合。
  (二)按94年2月5日公布，95年2月5日施行之行政罰法第26條規定
    ：「一行為同時觸犯刑事法律及違反行政法上義務規定者，
    依刑事法律處罰之。但其行為應處以其他種類行政罰或得沒
    入之物而未經法院宣告沒收者，亦得裁處之。前項行為如經
    不起訴處分或為無罪、免訴、不受理、不付審理之裁判確定
    者，得依違反行政法上義務規定裁處之。」即所謂一事不二
    罰原則，探究其立法目的，無非以一行為同時觸犯刑事法律
    及違反行政法上義務規定時，由於刑罰與行政罰同屬不法行
    為之制裁，而刑罰之懲罰作用較強，依刑事法律處罰即足資
    警惕，實無一事二罰再處行政罰之必要，且刑事法律處罰，
    由法院依法定程序為之，較符合正當法律程序，應予優先適
    用，但罰鍰以外之沒入或其他種類行政罰，因兼具維護公共
    秩序之作用，為達行政目的，行政機關仍得併予裁處。故汽
    車駕駛人酒後駕車時，如同時觸犯刑法第185條之3之公共危
    險罪者，道路交通主管機關除依上開行政罰法第26條第1項
    但書規定，處以其他種類行政罰外，關於行政罰鍰部分，即
    應依行政罰法第26條、道路交通管理處罰條例第10條等規定
    移送地方法院檢察署處理，其後非有行政罰法第26條第2項
    所定不起訴等事由，不得裁處行為人罰鍰。至酒後駕車經檢
    察官為緩起訴處分，並命駕駛人向公益團體捐款或提供義務
    勞務者，駕駛人係履行檢察官為緩起訴處分命令，此等命令
    名義上雖非刑罰，但仍是一種特殊的處遇措施，造成駕駛人
    之財產減少或義務增加，性質上亦屬干預人民自由之處分，
    與刑事制裁無異，實質上則為刑事處罰。再者，縱認該捐款
    命令因未經法院裁判所為之處罰，非刑事處分，但捐款行為
    究具行政罰鍰之性質，自不應就同一行為再受行政罰鍰（臺
    灣高等法院96年11月刑事庭庭長法律問題研討會決議參照）
    。
  (三)查本件異議人前開酒後駕車行為，即係一行為同時觸犯刑法
    第185條之3公共危險罪與道路交通管理處罰條例第35條第1
    項第1款之酒醉駕車之行政罰，依上開規定，自應依刑事法
    律之刑法第185條之3規定處罰。而異議人此次酒後駕車之行
    為，業經臺灣彰化地方法院檢察署檢察官以98年度速偵字第
    578號為緩起訴處分，其期間為1年，異議人應於接受該署通
    知後1個月內，向國庫支付3萬元確定，復由異議人於98年8
    月31日繳納完畢，嗣期滿未經撤銷緩起訴處分而確定等情，
    有上開緩起訴處分書及臺灣高等法院被告前案紀錄表各1份
    在卷可稽。揆諸上揭說明，應認異議人因本件交通違規所應
    處之罰鍰部分處罰，業已依刑事法律處罰，且異議人所繳納
    上開具有罰金性質之處分金3萬元，亦達道路交通管理處罰
    條例第35條第1項第1款暨違反道路交通管理事件統一裁罰基
    準表所定之最低罰鍰基準額（吐氣所含酒精濃度超過每公升
    0.25毫克以上未滿0.4毫克者，小型車之最低罰鍰為19500元
    ）。是原處分機關另裁處行政罰之罰鍰方面，即有違行政罰
    法第26條第一項前段「一事不二罰」之規定，自有未當。
五、綜上，原處分機關以異議人酒後駕車之行為，依道路交通管
    理處罰條例第35條第1項第1款規定，裁處異議人罰鍰19500
    元之處分，未能斟酌異議人已受緩起訴處分並已繳納處分金
    30000元完畢一節，即有未洽，原處分關於裁處罰鍰19500元
    部分應予撤銷，另為異議人不罰之諭知。至原處分機關另裁
    處異議人吊扣駕照12個月及施行道安講習部分，於法並無違
    背，且依異議人聲明異議意旨，亦僅就原處分機關所處罰鍰
    部分請求撤銷，此部分之處分自非屬本院應予審究之範圍，
    併此敘明。
據上論斷，應依道路交通管理處罰條例第87條第2項，道路交通
案件處理辦法第20條前段，裁定如主文。
中    華    民    國    99    年    10    月    29    日
                            交通法庭  法  官  郭玄義
以上正本證明與原本無異。
如不服本裁定，應於裁定送達後五日內向本院提出抗告狀(須附
繕本 )。
中    華    民    國    99    年    10    月    29    日
                                      書記官  魏嘉信

司法院資訊處製作；財團法人民間司法改革基金會備份。
